【裁判字號】    99,易,987
【裁判日期】    991129
【裁判案由】    竊盜
【裁判全文】
臺灣彰化地方法院刑事判決               99年度易字第987號
公  訴  人  臺灣彰化地方法院檢察署檢察官
被      告  賴立中
上列被告因竊盜案件，經檢察官提起公訴（99年度偵字第5973號
），本院判決如下：
    主    文
賴立中竊盜未遂，累犯，處有期徒刑貳月，如易科罰金，以新臺
幣壹仟元折算壹日；又竊盜，累犯，處有期徒刑伍月，如易科罰
金，以新臺幣壹仟元折算壹日；又竊盜，累犯，處有期徒刑參月
，如易科罰金，以新臺幣壹仟元折算壹日。應執行有期徒刑柒月
，如易科罰金，以新臺幣壹仟元折算壹日。
其餘被訴部分無罪。
    事    實
一、賴立中曾因施用毒品案件，由本院以94年度簡上字第71號判
    決處有期徒刑8月確定，及因竊盜案件，由臺灣雲林地方法
    院以94年度虎簡字第281號判決處有期徒刑5月確定，兩案由
    臺灣雲林地方法院以94年度聲字第1158號裁定定應執行刑有
    期徒刑1 年確定，於民國95年9月22日縮刑期滿執行完畢。
    再因竊盜案件，先後由本院以96年度簡字第213號、96年度
    易字第596號判決各處有期徒刑2月、5月確定，續由本院以
    96年度聲減字第3400號裁定就本院96年度易字第596號確定
    判決所處有期徒刑減為有期徒刑2月又15日，並與本院96年
    度簡字第213號確定判決所處有期徒刑由本院以96年度聲字
    第1425號裁定定應執行刑有期徒刑4月確定；復因施用毒品
    案件，先後由本院以97年度易字第146號、97年度斗簡字第
    311 號判決各處有期徒刑6月、5月確定，兩案由本院以97年
    度聲字第1364號裁定定應執行刑有期徒刑9月確定；更因竊
    盜案件，由本院以96年度易字第1574號判決處拘役90日確定
    ，及因贓物案件，由本院以97年度簡字第427號判決處拘役
    40日確定，兩案由本院以98年度聲字第601號裁定定應執行
    刑拘役120日確定；另因侵占遺失物案件，由本院以97年度
    簡字第458號判決處罰金5千元確定。前開案件接續執行，於
    98年8月16日縮刑期滿執行完畢。
二、詎賴立中不知悔改，又實行下列竊盜行為：
  (一)於99年1月4日凌晨1時許，騎乘不知情之劉欣怡所有車牌號
    碼F8D—132號機車，途經彰化縣彰化市○○路325號前，見
    曾美麗所有牌號碼TCR—168號輕型機車停放該處，乃意圖為
    自己不法之所有，徒手開啟機車置物箱，著手搜尋竊取財物
    ，惟尚未得手，即因遭附近民眾發覺而逃逸。
  (二)於99年3月5日上午10時許，賴立中騎乘不知情之劉欣怡所有
    前揭機車，途經彰化縣員林鎮○○里○○路457號中正路郵
    局前，見郭惠純所有車牌號碼677—GTM號重型機車停放該處
    ，乃意圖為自己不法之所有，徒手開啟機車置物箱，竊取其
    內之手提包1只（內有現金新臺幣【下同】4萬元、合作金庫
    、土地、及新光銀行等存摺3本、印鑑約10顆），得手後逃
    逸。
  (三)於99年3月8日晚上8時許，賴立中騎乘不知情之劉欣怡所有
    前揭機車，途經彰化縣花壇鄉○○街48巷76號前，見康筱芸
    （起訴書誤載為康筱雯）所有車牌號碼G3E—258號重型機車
    停放該處，乃意圖為自己不法之所有，徒手開啟機車置物箱
    ，竊取其內之手提包1只（內有現金2600元、零錢100餘元、
    0000000000號行動電話1支、身分證、駕照、行照及提款卡
    各1張），得手後逃逸。
  (四)嗣於99年3月22日下午3時56分許，經警向臺灣彰化地方法院
    檢察署檢察官借提羈押中之賴立中外出查明上開犯罪事實二
    之(二)部分時，賴立中於未被有偵查犯罪職權之機關或公務員
    發覺其犯罪前，主動向警坦承上開犯罪事實二之(一)、(三)部分
    ，並偕警至上開地點指認，始查悉上情。
二、案經彰化縣警察局員林分局報請臺灣彰化地方法院檢察署檢
    察官偵查後提起公訴。
    理    由
一、證據能力：
    本案下揭全部卷證所涵括之供述證據及非供述證據，經本院
    依法踐行調查證據程序，公訴人及被告賴立中均不爭執各該
    證據之證據能力，且亦查無依法應排除其證據能力之情形，
    是後述所引用證據之證據能力均無疑義，合先敘明。
二、有罪部分：
  (一)上揭犯罪事實，業據被告賴立中迭於警詢、偵查及本院審理
    時坦承不諱，且經證人即被害人曾美麗於警詢時證述暨證人
    郭惠純及康筱芸於警詢及偵查中證述明確，並有彰化縣警察
    局勘察採證同意書、機車置物箱普竊勘察報告、勘察現場圖
    照6張、監視器翻拍照片5張、被告帶同員警到犯罪現場指認
    之照片4張（見偵查卷第49、53、57、58）在卷可憑，足徵
    被告自白與事實相符，堪予採信。本案事證已臻明確，被告
    竊盜犯行至堪確定，應依法論科。
  (二)論罪科刑：
    核被告就竊取被害人曾美麗財物未遂部分，係犯刑法第320
    條第3項、第1項之竊盜未遂罪；被告就竊取被害人郭惠純、
    康筱芸財物部分，均係犯刑法第320條第1項之竊盜罪。查被
    告被告曾受前開犯罪事實一所述有期徒刑之執行完畢，此有
    臺灣高等法院被告前案紀錄表可按，其受有期徒刑之執行完
    畢，5年內故意再犯本案有期徒刑以上之罪，為累犯，所犯
    均應依刑法第47條第1項規定加重其刑。被告已著手於竊取
    被害人曾美麗財物之實行，而未至取得財物之結果，為未遂
    犯，此部分爰依刑法第25條第2項減輕其刑。又按刑法第62
    條所謂發覺，固非以有偵查犯罪權之機關或人員確知其人犯
    罪無誤為必要，而於對其發生嫌疑時，即得謂為已發覺；但
    此項對犯人之嫌疑，仍須有確切之根據得為合理之可疑者，
    始足當之，若單純主觀上之懷疑，要不得謂已發生嫌疑（最
    高法院72年臺上字第641號判例意旨參照）。查本案係警員
    於99年3月22日借提被告外出詢問時，主動由被告告知犯罪
    事實二之(一)、(三)部分，此有賴志文偵查佐所製作職務報告、
    被告之警詢筆錄（見偵查卷第5至11頁），則揆諸上揭判例
    意旨，被告就上開犯罪事實二之(一)、(三)部分所示竊盜犯行應
    符合自首之規定，為對於未發覺之罪即自首而接受裁判，爰
    均依刑法第62條前段之規定減輕其刑，並依法就犯罪事實二
    之(一)、(三)部分分別先加後減之，暨就犯罪事實二之(一)部分再
    遞減之；至被告雖主張犯罪事實二之(二)亦同有刑法第62條自
    首之適用，然查，依據卷附機車置物箱普竊勘察報告（見偵
    查卷第23頁）所示，警員鄭天財承辦此部分竊盜案件時，於
    99年3月21日晚上10時許，即已知悉該案竊盜犯罪嫌疑人為
    被告，則本件並無刑法第62條適用之餘地，被告之主張容有
    誤會。另被告所犯上開3罪間，犯意各別，行為不同，應分
    論併罰。爰審酌被告曾有多次竊盜前科，素行不佳，所犯已
    破壞他人財產法益，顯然欠缺法紀觀念，惟念及被告對本次
    3件竊盜財物於警詢、偵訊及審理中始終坦承犯行，態度尚
    稱良好，並參酌被告犯罪之動機、目的、手段等一切情狀，
    分別量處如主文所示之刑，並諭知易科罰金之折算標準，及
    定其應執行刑，且諭知易科罰金之折算標準，以示懲儆。
三、無罪部分：
  (一)公訴意旨略以：被告意圖為自己不法之所有，先後為下列竊
    盜行為：（一）於99年3月5日上午10時許，在彰化縣員林鎮
    員潭里三潭巷內，徒手竊取被害人游鈞衡所有車牌號碼KVH
    —715號重型機車1部；（二）於99年3月15日凌晨6時許，在
    彰化縣埔心鄉○○村○○街112號前，竊取被害人陳春圖所
    有車牌號碼KWT—910號重型機車1部，因認被告另犯刑法第
    320條第1項之竊盜罪嫌云云。
  (二)按犯罪事實應依證據認定之，無證據不得認定犯罪事實。被
    告或共犯之自白，不得作為有罪判決之唯一證據，仍應調查
    其他必要之證據，以察其是否與事實相符。又不能證明被告
    犯罪者，應諭知無罪之判決，刑事訴訟法第154條第2項、第
    156條第2項、第301條第1項分別定有明文。次按被告之自白
    與事實是否相符，須依具體情事，如現場跡象、被害人指供
    或調查其他之必要證據，以認定之，不能憑空臆測，認為與
    事實相符，而採為判決基礎。又認定不利於被告之事實，須
    依積極證據，茍積極證據不足為不利被告事實之認定，即應
    為有利於被告之認定，更不必有何有利之證據；事實之認定
    ，應憑證據，如未能發現相當證據，或證據不足以證明，自
    不能以推測或擬制之方法，以為裁判之基礎；且認定犯罪事
    實所憑之證據，雖不以直接證據為限，間接證據亦包括在內
    ，然而無論直接證據或間接證據，其為訴訟上之證明，須於
    通常一般之人均不致有所懷疑，而得確信其為真實之程度者
    ，始得據為有罪之認定，倘其證明尚未達到此一程度，而有
    合理之懷疑存在而無從使事實審法院得有罪之確信時，即應
    由法院為諭知被告無罪之判決；且刑事訴訟法第161條第1項
    規定：檢察官就被告犯罪事實，應負舉證責任，並指出證明
    之方法。因此，檢察官對於起訴之犯罪事實，應負提出證據
    及說服之實質舉證責任。倘其所提出之證據，不足為被告有
    罪之積極證明，或其指出證明之方法，無從說服法院以形成
    被告有罪之心證，基於無罪推定之原則，自應為被告無罪判
    決之諭知（最高法院46年臺上字第170號、30年上字第816號
    、40年臺上字第86號、76年臺上字第4986號、92年臺上字第
    128號判例意旨參照）。
  (三)本件公訴人認被告涉有上開竊盜犯嫌，無非係以(1)被告自白
    、(2)被害人游鈞衡、陳春圖於警詢時之證述、(3)賴志文偵查
    佐所製作職務報告、(4)失車—唯讀案件基本資料、彰化縣警
    察局車輛尋獲電腦輸入單、贓物認領保管單，及(5)被告帶同
    員警到場之指認照片6張為其所憑之論據。
  (四)惟查：
  1.被告於警詢及偵查中均是自白前開2件失竊車輛分別由伊友
    人孫二信或劉欣怡所交付予伊使用（見偵查卷第7頁反面、
    第8頁、第10頁、第99頁、第102頁），並就其所涉收受贓物
    罪之犯行坦承不諱，是被告自白之部分係自白收受贓物罪，
    顯與原起訴事實所指被告係自白竊盜罪本質上並非相同。
  2.況證人游鈞衡、陳春圖於警詢中分別證稱：渠等有失竊上開
    機車，但不認識被告等語（分別見偵查卷第17至19頁、第34
    至35頁）。可知該2位證人之證述，顯然不能作為被告自白
    關於「竊盜車牌號碼KVH—715號重型機車1部或車牌號碼KWT
    —910號重型機車1部」之補強證據。
  3.而被告指認現場照片，僅是被告自白收受贓物罪之衍生證據
    ，本質與被告自白收受贓物罪相同，亦無法作為被告曾自白
    竊盜罪之補強證據。
  4.至於公訴人於本院99年11月29日審理時，雖當庭請求傳喚證
    人孫二信、劉欣怡、蔡國偉到庭訊問，然查，證人劉欣怡於
    99 年7月16日偵查中業已具結證述稱：伊沒有與被告共同竊
    取車牌號碼KWT—910號重型機車1部等語（見偵查卷第103頁
    ）；證人蔡國偉於99年9月20日偵查中具結證述稱：「（問
    ：你是否知道賴立中與劉欣怡之前是否有摩擦過？）他們在
    99年3月1日左右分手，分手後應該就沒有再見面，分手後的
    感情不好是一定的，我有聽過賴立中講過劉欣怡的不是。」
    等語，是證人劉欣怡、蔡國偉關於被告是否涉及本件2部失
    竊機車之犯嫌，業已於本件檢察官偵查中證述綦詳，顯無再
    行傳訊之必要；另本件承辦員警賴志文偵查佐依據該署檢察
    官99年8月25日彰檢文字第99偵5973字第38837號指揮書之指
    示，業已於99年9月6日就證人孫二信製作相關警詢筆錄，並
    由本院依職權調閱該份警詢筆錄，而證人孫二信於警詢時供
    述稱：伊沒有竊取該車牌號碼KVH—715號重型機車1部，也
    沒有見過被告騎過該機車，伊不知道該機車是何人所竊取等
    語，此有彰化縣警察局員林分局99年11月9日員警分偵字第
    0990027875號函附孫二信、汪欣怡之警詢筆錄在卷可參，則
    本件證人孫二信既已於警詢時供述明確，公訴人亦未提出其
    他事證足以認定被告確有涉及竊取本件車牌號碼KVH—715號
    重型機車1部之事實，認亦無再行提訊證人孫二信訊問之必
    要，附此敘明。再經本院詢之就此事實有何其他證據提出，
    公訴人仍答稱除請求傳訊證人孫二信、劉欣怡、蔡國偉外，
    並無其他證據等語，是並未提出任何可為調查審酌之證據。
  5.綜上可知，公訴人所提出之證據，除與起訴事實有明顯不符
    之被告自白（被告係自白收受贓物罪）外，根本無任何補強
    證據可佐證被告之自白與事實相符；此外，依卷內資料，復
    查無其他積極證據足資認定被告涉有公訴人所指之上揭竊盜
    犯行。從而，揆諸上揭法條規定及判例，既不能僅憑被告之
    自白認定被告犯罪，依法自均應為其無罪之諭知。
據上論斷，應依刑事訴訟法第299條第1項前段、第301條第1項，
刑法第320條第1項、第3項、第47條第1項、第25條第2項、第62
條前段、第51條第5款、第41條第1項前段，刑法施行法第1條之1
，判決如主文。
本案經檢察官趙冠瑋到庭執行職務。
中    華    民    國    99    年    11    月    29    日
                          刑事第二庭  法  官  郭玄義
以上正本證明與原本無異。
如不服本判決應於收受判決後10日內向本院提出上訴書狀，並應
敘述具體理由；其未敘述上訴理由者，應於上訴期間屆滿後20日
內向本院補提理由書（均須按他造當事人之人數附繕本）「切勿
逕送上級法院」。
告訴人或被害人對於判決如有不服具備理由請求檢察官上訴者，
其上訴期間之計算係以檢察官收受判決正本之日期為準。
中    華    民    國    99    年    11    月    29    日
                                      書記官  魏嘉信
附錄本案論罪科刑法條全文：
中華民國刑法第320條
意圖為自己或第三人不法之所有，而竊取他人之動產者，為竊盜
罪，處5 年以下有期徒刑、拘役或5 百元以下罰金。
意圖為自己或第三人不法之利益，而竊佔他人之不動產者，依前
項之規定處斷。
前二項之未遂犯罰之。

司法院資訊處製作；財團法人民間司法改革基金會備份。
